臺灣臺東地方法院民事簡易判決
110年度東簡字第245號
原      告  陳秋豆
被      告  李政憲
上列當事人間請求損害賠償事件，原告提起刑事附帶民事訴訟，
經本院刑事庭裁定移送前來（110年度交附民字第11號），本院
於民國111年1月13日言詞辯論終結，判決如下：
    主      文
被告應給付原告新臺幣肆萬壹仟參佰陸拾捌元，及自民國一一○
年三月十三日起至清償日止，按週年利率百分之五計算之利息。
原告其餘之訴駁回。
訴訟費用由被告負擔百分之四，餘由原告負擔。
本判決原告勝訴部分得假執行。
原告其餘假執行之聲請駁回。
    事實及理由
一、被告未於言詞辯論期日到場，核無民事訴訟法第386條所列
    各款情形，依原告之聲請，由其一造辯論而為判決。
二、原告主張：被告於民國108年4月30日上午11時52分許，駕駛
    車牌號碼00-0000號自用小客車，行經臺東縣成功鎮中正路
    與光復路口，本應注意行經無號誌之交岔路口，應減速慢行
    ，作隨時停車之準備，且依當時天候晴、日間自然光線、柏
    油路面乾燥、無缺陷、視距良好、無障礙物，並無不能注意
    之情形，竟疏未注意而貿然直行，與其所騎乘車牌號碼000-
    000號普通重型機車發生碰撞，致其人、車倒地，受有頭皮
    鈍傷、右側髖部挫傷、右大腿挫傷、右側股骨粗隆下非移位
    閉鎖性骨折等傷害，因此支出醫療費（含救護車費）新臺幣
    （下同）99,830元、回診醫療費3,590元、看護費180,000元
    、回診交通費8,000元、伙食費180,000元、輔助器材費1,20
    0元、第2次開刀暨調養看護費150,000元、精神慰撫金400,0
    00元，合計支出1,022,620元，依侵權行為之法律關係，提
    起本件訴訟等語，並聲明：（一）被告應給付原告1,022,62
    0元，及自起訴狀繕本送達翌日起至清償日止，按週年利率5
    %計算之利息；（二）願供擔保，請准宣告假執行。
三、被告除於調解期日表示原告已請領強制險給付外，未於言詞
    辯論期日到場，亦未提出書狀為其他聲明或陳述。　　
四、本院之判斷
(一)按因故意或過失，不法侵害他人之權利者，負損害賠償責任
    ；汽車、機車或其他非依軌道行駛之動力車輛，在使用中加
    損害於他人者，駕駛人應賠償因此所生之損害。但於防止損
    害之發生，已盡相當之注意者，不在此限，民法第184條第1
    項前段、第191條之2分別定有明文。查原告主張因本件車禍
    事故發生，受被告過失侵害其身體、健康權之事實，有臺東
    醫院成功分院診斷證明書、道路交通事故現場圖、道路交通
    事故調查表（一）、調查報告表（二）、臺東縣警察局道路
    交通事故當事人登記聯單、臺東縣警察局成功分局道路交通
    事故談話紀錄表、A2類交通事故攝影蒐證檢視表、佛教慈濟
    醫療財團法人花蓮慈濟醫院診斷證明書、病歷資料光碟、交
    通部公路總局臺北區監理所花東區車輛行車事故鑑定會花東
    區0000000案鑑定意見書，及道路交通事故照片足佐（見本
    院110年度交簡字第12號刑事卷內，警卷第6頁、第16-19頁
    、第24-25頁、第27-34頁，偵卷第17頁、第23-24頁，本院1
    09年度交易字第99號刑事卷【下稱交易刑事卷】附證物袋）
    ，被告亦因此經本院刑事庭以110年度交簡字第12號刑事判
    決論處過失傷害罪刑確定，有本院刑事庭110年10月6日東院
    宜刑義110交附民11字第1100012972號函、該案刑事判決暨
    所附臺灣臺東地方檢察署檢察官起訴書在卷可稽（見本院卷
    第3頁、第5-10頁）。又被告對於上開原告主張事實，已於
    相當時期受合法通知，卻未於言詞辯論期日到場，亦未提出
    書狀爭執，依民事訴訟法第436條第2項、第280條第3項本文
    準用同條第1項本文規定，視同自認，堪信上開原告主張為
    真實。原告請求被告應就過失侵權行為負損害賠償責任，於
    法有據。
(二)按不法侵害他人之身體或健康者，對於被害人因此喪失或減
    少勞動能力或增加生活上之需要時，應負損害賠償責任，民
    法第193條第1項定有明文。查原告因本件車禍事故發生，支
    出醫療費（含救護車費）99,830元、回診醫療費3,590元等
    情，業據其提出佛教慈濟醫療財團法人花蓮慈濟醫院醫療費
    用收據、群眾救護車事業有限公司開立之統一發票為證（見
    本院110年度交附民字第11號刑事卷【下稱交附民卷】第3-1
    5頁），核屬增加原告生活上需要，自得請求被告賠償共103
    ,420元（計算式：99,830＋3,590＝103,420）。至於原告向被
    告求償看護費180,000元、回診交通費8,000元、伙食費180,
    000元、輔助器材費1,200元、第2次開刀暨調養看護費150,0
    00元部分，均未舉證以實其說，且經本院當庭闡明後，原告
    仍基於程序利益考量，表明不再另行提出其他證據（見本院
    卷第49-50頁），尚無從認定原告因本件車禍事故發生致支
    出上述其他費用，就此原告所為求償均不予准許。
(三)按不法侵害他人之身體、健康、名譽、自由、信用、隱私、
    貞操，或不法侵害其他人格法益而情節重大者，被害人雖非
    財產上之損害，亦得請求賠償相當之金額，民法第195條第1
    項前段定有明文。又按慰撫金之賠償須以人格權遭遇侵害，
    使精神上受有痛苦為必要，其核給之標準固與財產上損害之
    計算不同，然非不可斟酌雙方身分資力與加害程度，及其他
    各種情形核定相當之數額（最高法院51年台上字第223號判
    例意旨參照）。查被告過失侵害原告身體、健康權之事實，
    業經本院認定如前，參以原告於本院審理時陳稱：現在很困
    苦，腳也不完整了，起床還要10分鐘才能走路，需要使用柺
    杖等語（見本院卷第51頁），堪認原告因被告過失侵權行為
    受有精神上痛苦無誤，應得請求被告賠償非財產上損害之相
    當金額即慰撫金。本院審酌原告因本件車禍事故發生受害程
    度，影響其日常生活非輕，及被告行為後態度，未見有與原
    告積極協調或關懷慰問原告之舉（見本院卷第50頁），兼衡
    以原告從小沒有讀書，現在是鎮民代表，月薪52,000多元，
    用於紅白包就沒有了，家庭經濟狀況不好過，不需要扶養其
    他人（見本院卷第50-51頁）；被告高中肄業，未婚、無子
    女，奶奶洗腎、生病，需要幫忙照顧，現職為做流籠，日薪
    約1,600至1,800元，還有在山上賣茶葉，家庭經濟狀況普通
    （見交易刑事卷第142頁），並輔以兩造稅務電子閘門財產
    所得調件明細表（見本院卷第20-23頁、第25-30頁），認原
    告請求慰撫金以250,000元為適當，逾此範圍之請求則無理
    由，不應准許。　　　　
(四)按損害之發生或擴大，被害人與有過失者，法院得減輕賠償
    金額或免除之，民法第217條第1項定有明文。此項規定之目
    的，在謀求加害人與被害人間之公平，故在裁判上法院得以
    職權減輕或免除之（最高法院85年台上字第1756號判例意旨
    參照）。本件車禍事故發生，被告固有未減速慢行並作隨時
    停車準備之過失，惟原告同有支線道車未暫停讓幹線道車先
    行之過失，且原告始為肇事主因，被告僅為肇事次因，此有
    前揭花東區0000000案鑑定意見書可查，本院斟酌雙方過失
    、原因力程度，認原告主張被告應負擔4成損害賠償責任，
    核屬可採，被告應賠償原告共141,368元（計算式：（103,4
    20＋250,000）×40%＝141,368）。
(五)按保險人依強制汽車責任保險法規定所為之保險給付，視為
    被保險人損害賠償金額之一部分；被保險人受賠償請求時，
    得扣除之，強制汽車責任保險法第32條定有明文。查原告於
    本院審理時自陳因本件車禍事故受領強制汽車責任保險給付
    100,000元等情，且同意於本件請求被告賠償範圍內扣除之
    （見本院卷第49-50頁），揆諸上揭規定，本件原告所得請
    求賠償金額，應以扣除其受領上開強制汽車責任保險給付後
    餘額即41,368元為限（計算式：141,368－100,000＝41,368)
    。
五、綜上所述，原告依侵權行為之法律關係，請求被告給付原告
    41,368元，及自起訴狀繕本送達翌日即110年3月13日（見交
    附民卷第15頁，本院卷第49頁）起至清償日止，按週年利率
    5%計算之法定遲延利息，為有理由，應予准許，逾此範圍之
    請求，則無理由，應予駁回。
六、本件原告勝訴部分，係適用簡易程序所為被告敗訴之判決，
    依民事訴訟法第389條第1項第3款規定，應依職權宣告假執
    行，原告雖陳明願供擔保聲請准為假執行，惟該聲請僅係促
    請職權發動，不另為准駁之諭知。至於原告其餘假執行之聲
    請，因原告其餘之訴遭駁回而失所依附，應併駁回之。
七、本件事證已臻明確，兩造其餘攻擊或防禦方法及所提證據，
    經審酌後認均不足以影響判決結果，不再逐一論述，附此敘
    明。　　
八、訴訟費用負擔之依據：民事訴訟法第79條。本件雖係刑事附
    帶民事訴訟，依法免納裁判費，惟仍諭知訴訟費用由兩造負
    擔比例，以備如有訴訟費用發生時所需。
中　　華　　民　　國　　111 　年　　2 　　月　　7 　　日
                  臺東簡易庭　法  官　黃柏仁
以上正本證明與原本無異。
如對本判決不服，須於判決送達後20日之不變期間內，向本庭提
出上訴狀。（須按對造當事人之人數附繕本）
如委任律師提起上訴者，應一併繳納上訴審裁判費。　　　　　
中　　華　　民　　國　　111 　年　　2 　　月　　8 　　日
                              書記官  張坤校